臺灣高等法院刑事判決　　　　　　　　94年度上訴字第3219號
上　訴　人
即　被　告　丙○○
上　訴　人
即　被　告　丁○○
前列二人共同
選任辯護人　粘舜權律師
上列上訴人因違反槍砲彈藥刀械管制條例案件，不服臺灣板橋地
方法院94年度訴字第1151號，中華民國94年7月28日第一審判決
（起訴案號：臺灣板橋地方法院檢察署94年度偵字第5926號），
提起上訴，本院判決如下：
    主  文
原判決撤銷。
丙○○、丁○○共同未經許可，持有手槍，各處有期徒刑貳年柒
月，併科罰金新臺幣伍萬元，罰金如易服勞役，均以新臺幣玖佰
元即銀元佰元折算壹日。
扣案之義大利TANFOGLIO 廠製GT32型口徑0.32吋制式手槍壹枝（
槍枝管制編號：0000000000）沒收。
    事  實
一、丙○○、丁○○二人明知未經許可不得持有具有殺傷力可發
　　射子彈之手槍及子彈，竟於民國九十四年四月六日凌晨三時
    三十分許，駕駛車牌號碼3E7117號自小客車，行經臺北縣土
    城市○○路柑園橋下，見有不詳人士遺留之皮包，內有可發
    射子彈具有殺傷力之義大利TANFOGLIO廠製之GT32型制式手
    槍一支（槍枝管制編號：0000000000號）及具殺傷力改造子
    彈一顆，二人竟基於意圖為自己不法之所有，及侵占遺失物
    並持有手槍子彈之犯意聯絡，將之撿拾侵占入己，而自彼時
    起無故持有上開手槍及子彈，並放置於該車副駕駛座腳踏板
    上，而後繼續往三峽方向行駛，於同日凌晨四時許，行至台
    北縣三峽鎮○○路六九巷三號前，丁○○有事上樓，丙○○
    一人獨坐副駕駛座，適員警乙○○巡邏經過，發現車窗未關
    ，疑而上前盤查，目視該車副駕駛座腳踏板有咖啡色手提包
    一個，請丙○○打開，丙○○同意搜索，即自動打開之，而
    查獲扣得上開具殺傷力制式手槍一支及具殺傷力改造子彈一
    顆（經鑑驗，已費失）。
二、案經台北縣政府警察局三峽分局報告臺灣板橋地方法院檢察
    署檢察官偵查起訴。
    理  由
一、訊據上訴人即被告丙○○、丁○○固不否認於上揭時、地拾
    獲槍彈等情，惟否認欲侵占入己而持有，辯稱：是要將給警
    方，但未交前即遇警察臨檢等語，辯護人辯稱：搜索扣押不
    合法，無證據能力等語，經查：
（一）證人即執行搜索扣押之警員乙○○證稱：當時是深夜，被
      告丙○○一人坐車上，窗未關，我認為可疑，所以上前盤
      查，發覺副駕駛座腳踏板有皮包，請他打開，他就打開，
      同意搜索書是回派出所再寫的等語（本院卷第四八至五一
      頁），被告二人此亦無意見（本院卷第五十頁），顯見搜
      索當時，被告丙○○雖未口頭明白表示同意，惟依其自動
      打開皮包之舉動觀之，自屬已同意搜索，此由被告等簽有
      「自願受搜索同意書」（偵卷第九至十頁），益臻明確，
      足認係是依法搜索，至辯護人辯稱：同意書是事後所簽，
      依法不合等語，惟觀諸刑事訴訟法第一百三十條之一係規
      定將同意搜索意旨，記載於筆錄，顯見取得同意在先，而
      後書面為之，因此，本件事先取得同意，而後製作同意書
      ，難認與法不合，再者，未依法搜索，並非所扣得之物即
      完全不具證據能力，此觀諸刑事訴訟法第一百五十八之四
      規定自明，縱認本件警方搜索有瑕疵（實則並無），為衡
      諸槍械對公眾利益之危害，與警方搜索方式係口頭表明，
      並未實施如何之腕力，及對人權之影響，當認有證據能力
      為宜，是辯護人所辯，尚不足採。
（二）至被告等辯稱：是要交給警察的，未走介壽路，是因為不
      順路，有跟警察說是槍等語，然查：證人乙○○證稱：當
      時是巡邏，有穿制服，與被告係對向，叫被告打開皮包前
      ，他並未沒有主動說撿到槍等語（本院卷第四八頁），證
      人即三峽派出所警員甲○○證稱：被告所稱撿到槍的地點
      到盤查地點，如果走介壽路，就會有橫溪派出所，被告所
      走土城環河路到三峽，與走介壽路到三峽，二種路程一樣
      快，二條路都好走等語（本院卷第四九及五二頁），綜上
      證人所言，倘被告二人果真要交槍與警察，當係往介壽路
      行走，以便至派出所交槍，縱如其所言，走介壽路不順路
      ，惟於見警員乙○○對向前來時，亦當表明此意，惟被告
      等均未為之，則其等辯稱：要交槍等語，顯與其客觀行為
      不符，不能採信。
（三）此外，關於被告二人撿拾槍等情節於警詢、偵查、原審及
      本院審理時坦承不諱，復有搜索扣押筆錄、扣押物品目錄
      表各一份、現場查獲照片六張存卷可稽，及上開手槍及子
      彈扣案可資佐證。又上開手槍及子彈經送內政部警政署刑
      事警察局鑑驗結果，送鑑改造手槍一枝（槍枝管制編號00
      00000000），認係義大利TANFOGLIO廠製GT32型口徑0.32
      吋制式手槍，機械性能良好，可擊發同口徑制式子彈，認
      具殺傷力，送鑑改造子彈一顆，認係具直徑約9MM金屬彈
      頭之土造子彈，經試射，可擊發，認具殺傷力等情，有該
      局94年4月18日刑鑑字第0940054997號槍彈鑑定書一份、
      該局94年5月17日刑鑑字第094004056號函附上開型槍枝之
      文獻資料一份存卷可考。事證明確，被告二人上開犯行堪
      以認定。
二、核被告二人所為，係犯刑法第三百三十七條侵占遺失物罪、
    槍彈藥刀械管制條例第七條第四項未經許可持有手槍罪、同
    條例第十二條第四項未經許可持有子彈罪。被告二人間，就
    上開三罪，有犯意聯絡及行為分擔，為共同正犯。被告等侵
    占與持有之行為，於客觀上係自然意義之一行為，並無二行
    為，且同時未經許可持有手槍及子彈，故均為想像競合犯，
    應依法從一情節較重之未經許可持有手槍罪處斷。被告等雖
    有前述因拾獲上開手槍及子彈而持有之犯行，然渠等持有時
    間未逾一小時即為警查獲，而扣案之手槍並無彈匣存在，扣
    得之子彈僅有一顆，持有之數量非鉅，且渠等並未持上開槍
    彈為其他任何不法犯行，犯罪情節尚非重大，渠等惡性核與
    擁槍自重，要挾滋事、欺壓善良，以危害社會秩序者，有重
    大差異，倘處以持有手槍罪之法定本刑有期徒刑五年以上，
    不無情輕法重之虞，且本件係因被告二人均自願同意搜索配
    合警方而查獲上情，此業據渠等於警訊時供明在卷，並有自
    願受索同意書二紙在卷可考，倘科以最低法定刑五年有期徒
    刑，不無情輕法重之虞，爰依刑法第五十九條規定酌減其刑
    。
三、原審以事證明確與以論罪科刑，固非無見，惟關於被告等所
    犯侵占遺失物罪與持有槍械罪，誤認係二行為之牽連犯，尚
    有未洽，被告等上訴否認犯行，固無理由，惟原判決既有上
    述可議之處，即屬不能維持，應由本院撤銷改判。爰審酌被
    告二人均無前科，有本院被告前案紀錄表在卷可稽，品行非
    惡、有上開槍彈之犯罪動機、目的、手段、對社會秩序所生
    危害程度、犯罪後態度等一切情狀，各量處如主文第二項所
    示之刑，並均諭知罰金如易服勞役之折算標準，以資懲儆。
    扣案之手槍一枝（槍枝管制編號：0000 000000號）為違禁
    物，應依法宣告沒收；至於扣案之子彈一顆，業經送鑑驗試
    射，已擊發，不復具殺傷力，並非違禁物，而未扣案手提包
    非被告所有，均不另為沒收之諭知。
      據上論斷，應依刑事訴訟法第三百六十九條第一項前段、
第三百六十四條、第二百九十九條第一項前段，槍砲彈藥刀械管
制條例第七條第四項、第十二條第四項，刑法第十一條前段、第
二十八條、第五十五條、第三百三十七條、第五十九條、第四十
二條第二項、第三十八條第一項第一款，罰金罰鍰提高標準條例
第二條，現行法規所定貨幣單位折算新臺幣條例第二條，判決如
主文。
本案經檢察官鄭龍照到庭執行職務。
中　　華　　民　　國　　94　　年　　12　　月　　13　　日
　　　　　　　　　刑事第二十一庭審判長法　官  溫耀源
　　　　　　　　　　　　　　　　　　  法　官  段景榕
　　　　　　　　　　　　　　　　　　  法　官  周政達
以上正本證明與原本無異。
如不服本判決，應於收受送達後十日內向本院提出上訴書狀，其
未敘述上訴之理由者並得於提起上訴後十日內向本院補提理由書
（均須按他造當事人之人數附繕本）。
                                      書記官  陳菊珍
中　　華　　民　　國　　94　　年　　12　　月　　13　　日
附錄：本案論罪科刑法條全文
槍砲彈藥刀械管制條例第7條
未經許可，製造、販賣或運輸火砲、肩射武器、機關槍、衝鋒槍
、卡柄槍、自動步槍、普通步槍、馬槍、手槍或各類砲彈、炸彈
、爆裂物者，處死刑、無期徒刑或七年以上有期徒刑；處徒刑者
，併科新台幣三千萬元以下罰金。
未經許可，轉讓、出租或出借前項所列槍砲、彈藥者，處無期徒
刑或五 年以上有期徒刑，併科新台幣一 千萬元以下罰金。
意圖供自己或他人犯罪之用，而犯前二項之罪者，處死刑或無期
徒刑；處徒刑者，併科新台幣五千萬元以下罰金。
未經許可，持有、寄藏或意圖販賣而陳列第一項所列槍砲、彈藥
者，處五年以上有期徒刑，併科新台幣一千萬元以下罰金。
第一項至第三項之未遂犯罰之。
槍砲彈藥刀械管制條例第12條
未經許可，製造、販賣或運輸子彈者，處一年以上七年以下有期
徒刑，併科新台幣五百萬元以下罰金。
未經許可，轉讓、出租或出借子彈者，處六月以上五年以下有期
徒刑，併科新台幣三百萬元以下罰金。
意圖供自己或他人犯罪之用，而犯前二項之罪者，處三年以上十
年以下有期徒刑，併科新台幣七百萬元以下罰金。
未經許可，持有、寄藏或意圖販賣而陳列子彈者，處五年以下有
期徒刑，併科新台幣三百萬元以下罰金。
第一項至第三項之未遂犯罰之。
中華民國刑法第337條
意圖為自己或第三人不法之所有，而侵占遺失物、漂流物或其他
離本人所持有之物者，處五百元以下罰金。
